【裁判字號】    95,交上易,82
【裁判日期】    950329
【裁判案由】    過失傷害
【裁判全文】
臺灣高等法院臺中分院刑事判決        95年度交上易字第82號
上  訴  人  臺灣臺中地方法院檢察署檢察官
被      告  丙○○
選任辯護人  高明德  律師
上  訴  人
即被告之配  乙○○
偶
上列上訴人等因被告過失傷害案件，不服臺灣臺中地方法院94年
度交易字第333號中華民國94年11月17日第一審判決（起訴案號
：臺灣臺中地方法院檢察署93年度偵字第19693號），提起上訴
，本院判決如下：
    主  文
上訴駁回。
    事  實
一、丙○○於民國（下同）93年5月9日晚上，騎乘車牌號BZE－
    011號重型機車，沿臺中縣東勢鎮○○街由北往南方向行駛
    。同日21時30分許，行經東崎街路段時，應注意在雙向二車
    道行駛時，在劃有分向限制線之路段，不得駛入來車之車道
    內，而當時天氣晴朗，夜間有照明，柏油路面且乾燥，無缺
    陷，亦無障礙物，視距良好，依當時情形，並無不能注意之
    情事，竟疏未注意於此，於東崎街191之37號前方左轉至對
    向車道，適有丁○○（因本件車禍所犯過失傷害致重傷害部
    分，經本院另案判處有期徒刑6月確定）騎乘車牌號碼PL5－
    127 號重型機車，在後方同向直行，本應注意汽車行駛時之
    車前狀況，並隨時採取必要之安全措施，又應注意在雙向二
    車道行駛時，在劃分向限制線之路段，不得駛入來車之車道
    內，而亦無不能注意之情事，竟亦疏於注意及此，貿然駛入
    對向車道欲行超車，發生追撞，致使丁○○、丙○○均人車
    倒地後，丁○○受有頭部外傷顱內出血併右側肢體無力，右
    下頷骨骨折等傷害，經醫療後，仍有右側偏癱及張力異常之
    中樞神經系統重大難治之重傷害程度；丙○○則受有頭部外
    傷併顱內出血、吸入性肺炎、左肋骨骨折、左鎖骨骨折等傷
    害，經醫治後，仍留有情結障礙及行為控制異常，需以鼻胃
    管餵食，日常生活需他人照護，無獨立行走能力之重大不治
    之傷害。
二、案經被害人丁○○訴由臺灣臺中地方法院檢察署檢察官偵查
    起訴。
    理  由
一、訊據被告對於上揭事實坦承不諱，經查：(一)、被告之自白核
    與告訴人丁○○指訴情節大致符合，又目擊證人劉聖森於93
    年度偵字第16615號偵查案警詢及偵查證述：「丙○○正騎
    乙部重機車從他家（指友人邱緯立家，下同）約正門口的對
    面車道上橫越東崎街到他家烤肉，當丙○○所騎的重機車車
    頭朝向他家，且車頭部位已經跨越雙黃線時，就遭到乙部重
    機車（指丁○○機車）由後跨越雙黃線欲超越丙○○所騎乘
    的追撞，車禍後雙方當事人就都人車滑倒受傷」（見同上偵
    查卷第27頁）、「我當時在邱緯立家中烤肉，當時我聽到摩
    托車排氣管的聲音很大聲，就轉頭過去看，看到丙○○叔叔
    要到邱緯立家的途中被機車撞到．．．（以你的感覺認為丁
    ○○當時車速？）大約80到100公里。」（見同上偵查卷第
    75頁）等情亦符合，復有童綜合醫院診斷證明書、臺中縣警
    察局東勢分局道路交通事故現場圖、道路交通事故調查報告
    表(一)(二)、現場照片附於93年度偵字第16615號卷中可資稽考
    。而告訴人丁○○因本件車禍事故受有頭部外傷顱內出血併
    右側肢體無力，右下頷骨骨折等傷害，經原審向出具診斷證
    明書之童綜合醫院函詢結果：「患者（指告訴人）最近一次
    於復健科回診日期為94年9月5日，診斷書所示之病況及回診
    狀況為右側偏癱及張力異常，屬中樞神經系統難治傷害」等
    語，此有童綜合醫院94年9月16日童醫字第1016號函附卷
    可稽，是以告訴人所受之傷害，應已達刑法第10條第4項第6
    款之重大難治之重傷害程度。(二)、按雙黃實線係設於路段中
    ，用以分隔對向車道，並雙向禁止超車、跨越或迴轉，道路
    交通標誌標線號誌設置規則第149條第1項第8點定有明文。
    本件事故路段為劃設有雙黃實線之分向限制線之路段，案發
    地點之東勢鎮○○街191之37號起往和平鄉方向至機車三角
    標誌處（圓通精舍門口前）之距離為200公尺，200公尺內之
    路段，路面平坦，而事故發生當時天氣晴朗，夜間有照明，
    柏油路面且乾燥，無缺陷，亦無障礙物，視距良好，有上開
    卷附道路交通事故調查報告表(一)在卷可按，依當時情形，並
    無不能注意之情事，被告竟疏於注意前開規定，致發生
    本件事故，以致告訴人丁○○人車倒地，受有頭部外傷顱內
    出血併右側肢體無力，右下頷骨骨折之重傷害結果，被告自
    有過失。且本案經送臺灣省臺中縣區車輛行車事故鑑定委員
    會鑑定結果，鑑定分析意見亦認為：「丁○○駕駛重機車行
    經肇事地段是超速行駛，欲超越同方向前方丙○○重機車時
    未先注意同方向前方詹車之行動，致劉車正沿路中欲超車時
    ，適詹車左轉，劉車因車速快防範不及，即在路中偏跨來車
    道之處撞上詹車左側。丙○○駕駛重機車行經肇事地段在路
    中劃有分向限制線之處所違規左轉，且未注意後方有劉車駛
    來，致詹車左轉車頭正伸入來車道時即遭超車駛至之劉車撞
    上。丁○○為肇事主因，丙○○為肇事次因。」，有該委員
    會94年3月2日中縣鑑字第0945500625號函附鑑定分析意見書
    在卷可參，後復經送臺灣省車輛行車事故覆議鑑定委員會覆
    議結果，亦同此認定，有該委員會94年6月8日府覆議字第09
    40100339號覆議函附卷可佐，益可見被告之駕駛行為確有過
    失，被告之自白應與事實相符。(三)、雖告訴人騎乘機車亦疏
    未注意車前狀況並超速行駛，於本件事故之發生亦有過失，
    然此係告訴人是否與有過失之問題，並不因此解免被告過失
    之責任。而告訴人丁○○因本件車禍受有如事實欄所示之重
    傷害，與被告之過失行為間並有相當因果關係。因而認本件
    事證明確，被告過失犯行洵堪認定。【按被告以外之人（包
    括證人、鑑定人、告訴人、被害人及共同被告等）於審判外
    之陳述雖不符刑事訴訟法第159條之1至之4等四條之規定，
    而經當事人於審判程序同意作為證據，法院審酌該言詞陳述
    或書面陳述作成時之情況，認為適當者，亦得為證據；當事
    人、代理人或辯護人於法院調查證據時，知有刑事訴訟法第
    159條第1項不得為證據之情形，而未於言詞辯論終結前聲明
    異議者，視為有前項之同意，同法第159條之5定有明文。本
    件證人丁○○、劉聖森均曾於警詢、偵查中為陳述，其性質
    雖屬傳聞證據，惟其未再於法院審理中為陳述，當事人及或
    辯護人已知上述筆錄乃傳聞證據，且均未於言詞辯論終結前
    對該等筆錄內容異議，依上開規定，是丁○○、劉聖森於警
    詢、偵查中之證言已擬制同意其有證據能力，本院審酌上開
    筆錄作成時，較無人情施壓或干擾，亦無不當取供之情形，
    認為以之作為本案之證據亦屬適當，是其等於警詢、偵查之
    證言自具有證據能力。】。
二、核被告所為，係犯刑法第284條第1項後段之過失傷害致重傷
    害罪。本件公訴人原起訴法條雖為刑法第284條第1項前段之
    普通過失傷害罪嫌，惟業經原審蒞庭檢察官本於檢察一體於
    原審94年10月7日準備程序時當庭聲請變更起訴法條為刑法
    第284條第1項後段之過失傷害致重傷害罪，原審以公訴人變
    更後之罪名、法條當庭告知被告後，並以變更後之罪名、犯
    罪事實為辯論，公訴人起訴法條既已經當庭合法變更為刑法
    第284條第1項後段，自無庸依刑事訴訟法第300條之規定變
    更起訴法條。原審依據上述理由，適用刑法第284條第1項後
    段、第41條第1項前段，罰金罰鍰提高標準條例第1條前段、
    第2條，並審酌被告之過失程度，本件車禍後被告與告訴人
    雙方均受有重傷害，所生之危害不可小覷，被告肇事後坦承
    犯行，及告訴人因而受有重傷害，亦同有過失，且被告尚未
    與告訴人達成民事和解賠償等一切情狀，量處被告有期徒刑
    5月之刑，並諭知易科罰金之折算標準。核其認事用法俱無
    不當，量刑亦稱允洽，被告配偶猶執陳詞指摘原判決量刑過
    重而提起上訴；檢察官提起上訴，指稱：告訴人超車時並未
    駛入對向車道、亦未超速，臺灣省臺中縣區車輛行車事故鑑
    定委員會鑑定意見及臺灣省車輛行車事故覆議鑑定委員會覆
    議意見均有不當云云，依據上揭說明，俱非有理由，應駁回
    其等上訴。
據上論斷，應依刑事訴訟法第368條，判決如主文。
本案經檢察官甲○○到庭執行職務。
中    華    民    國    95    年    3     月    29    日
                刑事第七庭  審判長法  官  林  榮  龍
                                  法  官  許  秀  芬
                                  法  官  江  錫  麟
上列正本證明與原本無異。
不得上訴。
                                  書記官  劉  建  智
中    華    民    國    95    年    3     月    30    日
附錄論罪科刑法條：
刑法第284條：
  因過失傷害人者，處6月以下有期徒刑、拘役或5百元以下罰金
  ，致重傷者，處1年以下有期徒刑、拘役或5百元以下罰金。
  從事業務之人，因業務上之過失傷害人者，處1年以下有期徒
  刑、拘役或1千元以下罰金，致重傷者，處3年以下有期徒刑、
  拘役或2千元以下罰金。
                                                      Ｆ


司法院資訊處製作；財團法人民間司法改革基金會備份。
